臺灣桃園地方法院刑事判決　　　　　　 93年度交易字第309號
公　訴　人　臺灣桃園地方法院檢察署檢察官
被　　　告　甲○○　男　39歲.
上列被告因過失致死案件，經檢察官提起公訴（93年度偵字第
15616 號），本院判決如下：
    主    文
甲○○因過失致人於死，處有期徒刑肆月，如易科罰金，以參佰
元折算壹日。
    事    實
一、甲○○於民國93年8 月9 日駕駛車號DPF-639 號機車，沿臺
    三線省道由大溪往桃園方向行駛，嗣於當日傍晚5 時45分許
    ，行經武嶺橋東端臺三線37.5公里處外側車道時，其原應注
    意車輛行駛時，駕駛人應注意車前狀況，隨時採取必要安全
    措施之道路交通安全規定，而依當時天候晴、日間自然光線
    、路面乾燥、無缺陷、無障礙物、視距良好等情形觀之，並
    無不能注意之情事，竟疏未注意，於通過上開路段時，未注
    意車前狀況，適有江衍晟騎駛腳踏車同向行駛在其右前側，
    亦違反慢車駕駛人因飲酒不能對所駕車輛為正常之控制者，
    不得駕駛車輛，及慢車在未劃設慢車道之道路，應靠右側路
    邊行駛等交通安全規定，因酒後注意力、控制力減弱，貿然
    由右側路邊向左橫向駛入車道中央，且行向略成迴轉，江衍
    晟之左側胸部並已對向甲○○所騎駛機車之車頭，甲○○至
    此因煞避不及，其機車把手遂撞及江衍晟之左胸，致江衍晟
    人車倒地而受有左肩胛骨下之胸部瘀血、右側創傷性顱內出
    血、硬腦膜下出血及右側顱骨骨折之傷害。車禍發生後，甲
    ○○於有偵查犯罪職權之公務員或機關發覺其犯行前，即親
    自以電話向警方報明肇事人姓名、地點，主動向警員自首犯
    罪，並請警方前往處理而後接受裁判，然江衍晟經送醫急救
    後，仍於93年8 月10日凌晨4 時10分因頭部外傷併顱內出血
    不治死亡。
二、案經臺灣桃園地方法院檢察署檢察官據報相驗後自動檢舉偵
    查起訴。
    理    由
一、訊據被告甲○○對其於前開時、地騎車不慎撞及被害人江衍
    晟，致被害人傷重不治死亡等情均坦承不諱，並有道路交通
    事故現場圖、調查報告表(一)、(二)各1 紙、現場照片7 張附卷
    可稽；而被害人因本件車禍受有左側肩胛骨下之胸部瘀血、
    右側創傷性顱內出血、硬腦膜下出血及右側顱骨骨折之傷害
    ，並因頭部外傷併顱內出血死亡，業經臺灣桃園地方法院檢
    察署檢察官督同法醫師相驗屍體屬實，製有勘驗筆錄、相驗
    屍體證明書各1 紙、驗斷書1 份及勘驗、相驗照片共24張在
    卷可考，並有國軍桃園總醫院附設民眾診療服務處診斷證明
    書1 紙附卷足憑。
二、按車輛行駛時，駕駛人應注意車前狀況，隨時採取必要之安
    全措施，道路交通安全規則第94條第3 項定有明文，被告騎
    駛機車自應遵守上開交通安全規則，且依當時天候晴、日間
    自然光線、路面乾燥、無缺陷、無障礙物、視距良好等情形
    觀之，並無不能注意之情事。查被害人江衍晟係由右側路邊
    向左橫向騎至道路中央，江員之左側胸部並已朝向被告，致
    被告之機車把手撞及被害人之左胸等情，業據被告自承在卷
    ，核與相驗照片所示被害人左側肩胛骨下方受有與機車手把
    約略大小之圓形瘀傷之情狀相符，足見被害人除向左橫向往
    道路中央行駛外，尚有略為迴轉之情形甚明，酌此情，被害
    人既非突然向左傾倒，而係向左後方迴轉，則此動作之完成
    顯需花費較長之時間，準此，當被告乍見被害人有向左橫向
    駛入車道中央之動態時，當有相當之反應時間進行煞車及閃
    避之安全措施，然據被告於本院審理時供稱：其撞上被害人
    前因為來不及而無緊急煞車，撞到之後才煞車等語（見本院
    94 年5月11日審判筆錄第6 至7 頁），足認被告於通過上開
    路段時，確因疏於注意車前狀況，始導致未能及時煞避而發
    生本件車禍，其有過失甚明。且本件車禍經送請臺灣省桃園
    縣區車輛行車事故鑑定委員會鑑定結果，亦認定被告駕駛機
    車疏未注意車前狀況自後追撞前車為肇事原因，有該會93年
    12月9 日桃鑑字第0935201141號函所附之鑑定意見書1 份在
    卷可參，被告之過失行為，核與被害人江衍晟之死亡結果間
    ，具有相當因果關係。次按慢車駕駛人因飲酒不能對所駕車
    輛為正常之控制者，不得駕駛車輛；慢車在未劃設慢車道之
    道路，應靠右側路邊行駛，道路交通安全規則第120 條第4
    款、第124 條第2 項前段分別定有明文。查被害人江衍晟於
    送醫急救時，其血液中酒精濃度為318.93mg/dl ，有國軍桃
    園總醫院94年4 月11日醫樸字第0940001123號函所附酒精濃
    度檢驗報告1 紙在卷可考，換算成呼氣酒精濃度高達每公升
    1.59毫克，顯已無法正常控制腳踏車，且依道路交通事故現
    場圖及現場照片所示，發生車禍之道路亦未劃設慢車道，足
    見被害人江衍晟不僅於酒後違規駕駛腳踏車上路，又未依規
    定靠右側路邊行駛而貿然向左橫向駛入車道中央，且當時又
    無不能注意之情事，足認被害人對本件車禍之發生亦與有過
    失，但仍不能據此解免被告疏失之責，應予說明。至本件送
    請臺灣省桃園縣區車輛行車事故鑑定委員會鑑定結果，雖認
    被害人並無肇事因素，然因被害人血液中酒精濃度之檢驗資
    料於鑑定時並未一併送交該會參考，而鑑定結果復未注意被
    害人貿然行駛於道路中央之違規情況，足見該會就被害人江
    衍晟方面之鑑定意見與事實存有出入，尚非可採，併此敘明
    。
三、核被告所為，係犯刑法第276 條第1 項之過失致死罪。而被
    告於肇事後，在其犯行未為任何有偵查犯罪職權之公務員知
    悉前，不逃避接受裁判，親自以電話向警方報明肇事人姓名
    、地點，承認其為肇事人等情，有桃園縣政府警察局道路交
    通事故肇事人自首情形紀錄表1 紙在卷可稽，是被告既已向
    該管公務員申述犯罪事實而不逃避接受裁判，已合於刑法第
    62條前段所定對於未發覺之犯罪自首而接受裁判之要件，應
    依該條規定減輕其刑。爰審酌被告因一時疏忽鑄成大錯，且
    本件車禍被告及被害人之過失駕駛行為同為肇事原因，及被
    告犯罪後已坦承犯行，惟尚未與被害人家屬達成和解等一切
    情狀，量處如主文所示之刑，並諭知易科罰金之折算標準。
據上論斷，應依刑事訴訟法第299 條第1 項前段，刑法第276 條
第1 項、第62條前段、第41條第1 項前段，罰金罰鍰提高標準條
例第1 條前段、第2 條，判決如主文。
本案經檢察官崔秉君到庭執行職務。
中　　華　　民　　國　　94　　年　　5 　　月　　25　　日
                  交通法庭  審判長法  官　蔡榮澤
                                  法  官  游士珺
                                  法  官  魏于傑
上正本證明與原本無異。
若不服本判決，得於收受判決後10日內向本院提出上訴狀。
                                  書記官  林怡君
中　　華　　民　　國　　94　　年　　6 　　月　　7 　　日
本案論罪科刑主要法條：
中華民國刑法第276條
(過失致死罪)
因過失致人於死者，處二年以下有期徒刑、拘役或二千元以下罰
金。
從事業務之人，因業務上之過失犯前項之罪者，處五年以下有期
徒刑或拘役，得併科三千元以下罰金。
